---
title: "P3_01_coderéponses1_2"
author: "brunop31"
date: "06/03/2020"
output: html_document
---
<br>
<br>

**Question 1:**

```{r}
options("digits"=10)
pop2013_corrigee<-read.csv("pop2013_corrigee.csv")
pop2017_corrigee<-read.csv("pop2017_corrigee.csv")

pop2013_totale<-sum(pop2013_corrigee["Valeur"])
pop2013_totale

pop2017_totale<-sum(pop2017_corrigee["Valeur"])
pop2017_totale
```
<br>
<br>

**Question 2:**

L’équation qui relie les 11 quantités données est :

\begin{align}
Disponibilit\acute{e}\,int\acute{e}rieur 
&= production + importation - exportation - variation\,de\,stock\\ 
&= nourriture + pertes + semances + aliments\, pour\,animaux + traitement + autres\,utilisations
\end{align}
<br>
*Exemple:*

Les valeurs des 11 quantitées pour le blé en France en 2017

```{r exemple, message=FALSE, echo=5:7}
library(dplyr)
ble<-read.csv("ble_fr_2017.csv", encoding = "UTF-8")
ble<-select(ble, "Élément","Valeur" )
DT::datatable(ble)
ble$Valeur[5]
sum(ble$Valeur[6:11])
sum(ble$Valeur[1:2])-sum(ble$Valeur[3:4])
```
On considère l’équation vérifiée (nous sommes dans le monde réel il y a des approximations)



